【裁判字號】    97,易,57
【裁判日期】    970219
【裁判案由】    違反家庭暴力防治法
【裁判全文】
臺灣苗栗地方法院刑事判決                97年度易字第57號
公  訴  人  臺灣苗栗地方法院檢察署檢察官
被      告  丙○○
上列被告因違反保護令罪案件，經檢察官提起公訴（97年度偵字
第77號），本院判決如下：
    主    文
丙○○違反法院依家庭暴力防治法所為之禁止對被害人施以身體
或精神上不法侵害之行為之民事通常保護令裁定，累犯，處有期
徒刑壹年貳月。
    事    實
一、丙○○前於民國（下同）91年間曾因傷害尊親屬、違反保護
    令罪案件，經本院以91年度苗簡字第753 號及91年度易字第
    643 號判決分別判處有期徒刑6 月及7 月確定，入監接續受
    前開徒刑之執行後，於民國92年8 月27日縮短刑期假釋出監
    ，民國92年11月5 日假釋期滿執行完畢。詎丙○○猶不知悔
    改，且明知其與甲○○為父女關係，2 人間具有家庭暴力防
    治法第3 條第3 款所定之家庭成員關係，而丙○○復於96年
    10月15日經本院依家庭暴力防治法第13條規定，以96年度家
    護字第174 號民事通常保護令裁定命其不得對甲○○實施身
    體或精神上之不法侵害之行為，亦不得直接或間接對甲○○
    為騷擾之行為等意旨，該通常保護令有效期間為10個月，並
    經丙○○親自收受該裁定；詎其竟仍於該通常保護令之有效
    期間內96年12月28日晚上7 時30分許，在苗栗縣後龍鎮○○
    里○ 鄰○○路48之1 號住處，因酒後不滿甲○○在客廳觀看
    電視，逕將電視關閉並責罵：是否欠我用椅子敲妳頭殼，像
    上次一樣流血等語（以臺語發音），且於甲○○進入房間關
    上房門時，丙○○仍以腳踢房門，並謾罵：妳去死一死等語
    （以臺語發音），不斷對甲○○騷擾，而違反法院所為上述
    裁定。
二、案經甲○○訴由苗栗縣警察局竹南分局移送臺灣苗栗地方法
    院檢察署檢察官偵查起訴。
    理    由
一、證據能力方面：
    按被告以外之人於審判外之言詞或書面陳述，除法律有規定
    者外，不得作為證據，刑事訴訟法第159 條第1 項固定有明
    文；然被告以外之人於偵查中向檢察官所為之陳述，除顯有
    不可信之情況外，得為證據；又被告以外之人於審判外之陳
    述，雖不符刑事訴訟法第159 條之1 至第159 條之4 規定，
    而經當事人於審判程序同意作為證據，法院審酌該言詞陳述
    作成時之情況，認為適當，亦得為證據，當事人、代理人或
    辯護人於法院調查證據時，知有第159 條第1 項不得為證據
    之情形，而未於言詞辯論終結前聲明異議者，視為有前項之
    同意，同法第159 條之1 第2 項、第159 條之5 亦分別定有
    明文。查本件告訴人甲○○於檢察官偵查中，經檢察官諭知
    告訴人與被告有親屬關係得拒絕證言，告訴人仍願具結作證
    ，復經檢察官諭知證人有具結之義務及偽證之處罰，並命朗
    讀結文具結擔保其證言之真實性後，以證人身分向檢察官完
    整、連續陳述其親身經歷，且查無違法取證之瑕疵存在，應
    無顯不可信之情形，引用證人即告訴人甲○○向檢察官所為
    陳述作為證據應屬適當，依刑事訴訟法第159 條之1 第2 項
    之規定，具有證據能力；另告訴人甲○○於警詢中之指述、
    苗栗縣警察局竹南分局保護令執行紀錄表影本、新港派出所
    偵辦丙○○違反保護令酒精測定紀錄表各1 份，均為被告以
    外之人於審判外之言詞或書面陳述，然被告於本院審理中調
    查該等證據時，已知有刑事訴訟法第159 條第1 項不得為證
    據之情形，但未於言詞辯論終結前聲明異議，依首揭規定，
    視為同意將該陳述作為證據，且本院審酌該等言詞及書面陳
    述作成時，並無證明力明顯過低或證據係違法取得等情況，
    依刑事訴訟法第159 條之5 規定，認上開告訴人甲○○於警
    詢之言詞陳述、保護令執行紀錄表影本、酒精測定紀錄表各
    1 份，亦得作為證據，合先敘明。
二、對於被告辯解本院判斷：
    訊據被告丙○○矢口否認曾於上開時地有將電視關閉及責罵
    並叫告訴人甲○○去睡覺，嗣又用腳踢甲○○房門，並謾罵
    ：妳去死一死等事實，辯稱：伊沒有罵告訴人，也沒有以腳
    踢房門云云，然查上開犯罪事實業據告訴人甲○○以證人身
    分於偵訊時證述綦詳，核與證人即案發時在屋內房間之告訴
    人母親乙○○○於偵訊時及本院審理時具結證稱：「（問：
    他罵你女兒的用語是什麼話？）我是有聽到是否欠我用椅子
    敲你頭殼。」、「（問：有聽到他叫你女兒去死？）他常叫
    人家去死，說房子他的，趕人家出去。」、「（問：當天有
    無說這句？）他都這樣罵，說房子是他的。」（見本院卷97
    年1 月31日審判筆錄第4 頁）證述相符。又本件案發當時是
    晚間7 時30分許，而被告卻逕將電視關閉，要求告訴人甲○○去睡覺，實與一般人作息時間不合，顯見被告憑藉飲酒之
    效，特意無理取鬧，而藉以對告訴人騷擾等情，乃屬無疑，
    被告空言脫辯顯屬飾卸之詞，不足採信。另被告亦辯稱家中
    成員都以證人即被告之妻乙○○○為首，故意構陷伊云云，
    惟查告訴人甲○○於警詢時指稱：「（問：苗栗地方法院家
    事法庭所核發之保護令下來之後，你父親丙○○有無對妳實
    施身體或精神上不法侵害行為及騷擾行為？）有多次對我騷
    擾行為。」、「（問：妳有無報警處理？）沒有報警處理過
    。」（見偵查卷第16頁至第17頁），可認告訴人甲○○於收
    受本院核發之通常保護令後，被告雖曾有多次對其騷擾行為
    ，但告訴人甲○○仍多次念及親情，而未報警處理；是以，
    被告辯稱遭家中成員構陷云云係屬卸責之詞，尚難憑採。且
    被告所為上開犯罪事實有本院96年度家護字第174 號民事通
    常保護令裁定影本、苗栗縣警察局竹南分局保護令執行紀錄
    表影本、酒精測定紀錄表（高達0.53ML/L）各1 份附卷可稽
    ，復經本院依職權調閱本院96年度家護字第174 號卷宗查證
    屬實；本件事證明確，被告上揭違反保護令罪犯行，堪以認
    定，應予依法論科。
三、論罪科刑之理由：
  (一)被告成立之犯罪：
  1.按家庭暴力防治法所稱「騷擾」，係謂任何打擾、警告、嘲
    弄或辱罵他人之言語、動作或製造使人心生畏怖情境之行為
    ，該法第2 條第1 款及第3 款分別定有明文，查被告丙○○
    係告訴人甲○○之父，為家庭暴力防治法第3 條第1 款之家
    庭成員，被告違反前開民事通常保護令裁定而逕行關閉電視
    迫使告訴人無從觀看電視，係屬打擾告訴人甲○○之行為；
    被告又以臺語是否欠我用椅子敲妳頭殼，像上次一樣流血等
    語責罵告訴人甲○○，亦屬使告訴人甲○○心生畏怖情境之
    行為；甚且當告訴人甲○○進入房間關上房門時，被告仍以
    腳踢房門，顯係打擾告訴人並製造使人心生畏怖情境之行為
    ；被告復再次以直接辱罵他人之言語，即以臺語謾罵告訴人
    甲○○妳去死一死等行為，自屬對告訴人實施騷擾行為。次
    按如數行為於同時同地或密切接近之時地實施，侵害同一之
    法益，各行為之獨立性極為薄弱，依一般社會健全觀念，在
    時間差距上，難以強行分開，在刑法評價上，以視為數個舉
    動之接續施行，合為包括之一行為予以評價，較為合理，則
    屬接續犯，而為包括之一罪，最高法院著有86年臺上字第32
    95號判例要旨可參。故被告前開多次對告訴人甲○○之接續
    騷擾行為，均係於上址住處內為之，且侵害時點緊密相連，
    依上開說明，應論以違反保護令一罪。是核被告丙○○所為
    ，係犯家庭暴力防治法第61條第2 款違反保護令罪。
  2.被告丙○○曾因傷害尊親屬、違反保護令罪等案件，經本院
    以91年度苗簡字第753 號及91年度易字第643 號判決分別判
    處有期徒刑6 月及7 月確定，於92年11月5 日因假釋期滿執
    行完畢，此有臺灣高等法院被告前案紀錄表在卷可查；詎被
    告仍不知警惕，於5 年以內再犯本件有期徒刑以上之罪，為
    累犯，應依刑法第47條規定加重其刑。
  (二)量刑理由之說明：
    爰審酌被告既曾於92年間已有觸犯違反保護令罪之紀錄，卻
    未矯正心性，又告訴人甲○○於本件案發前亦曾遭被告多次
    騷擾，雖未提出告訴，可認被告確有違反前開民事保護令內
    容之情事，且依證人乙○○○於本院審理時具結證稱：「（
    問：當時為何去聲請保護令？）因為他常常喝酒就鬧，後來
    他喝酒打女兒．．．。」（見本院97年度易字第57號卷97年
    1 月31日審判筆錄第3 頁），可知被告屢屢於酗酒後，恣意
    挑釁家庭成員，破壞家庭和諧，一再實施家庭暴力行為，顯
    然無視於法律之存在，且犯後矢口否認犯行，未有悔意，並
    參酌被告品行、犯罪動機、目的僅因酒後不滿女兒觀看電視
    而逕自關閉電視，迫使告訴人返回房間、手段為以辱罵他人
    言語謾罵及腳踢房門等方式、生活狀況、智識程度及犯罪所
    生損害等一切情狀，認以量處如主文所示之刑為適當，以資
    懲儆。
四、適用之法律：
  (一)刑事訴訟法第299 條第1 項前段。
  (二)刑法第11條前段、第47條。
  (三)家庭暴力防治法第61條第2 款。
本案經檢察官李基彰到庭執行職務。
中    華    民    國    97    年    2     月    19    日
                  刑事第二庭法  官  林靜雯
以上正本證明與原本無異。
如不服本判決，應於判決送達後10日內向本院提出上訴狀（應抄
附繕本），其未敘述上訴理由者，應於上訴期間屆滿後20日內補
提理由書狀於本院，上訴於臺灣高等法院臺中分院。告訴人或被
害人如對於本判決不服者，應具備理由請求檢察官上訴，其上訴
期間之計算係以檢察官收受判決正本之日期為準。
                            書記官  劉千瑄
中    華    民    國    97    年    2     月    19    日
附錄：本判決論罪科刑法條全文
家庭暴力防治法第61條第2 款：
違反法院依第14條第1 項、第16條第3 項所為之下列裁定者，為
本法所稱違反保護令罪，處3 年以下有期徒刑、拘役或科或併科
新臺幣10萬元以下罰金：
二、禁止騷擾、接觸、跟蹤、通話、通信或其他非必要之聯絡行
    為。


司法院資訊處製作；財團法人民間司法改革基金會備份。
